【裁判字號】    98,訴,2000
【裁判日期】    981230
【裁判案由】    清償借款
【裁判全文】
臺灣高雄地方法院民事判決              98年度訴字第2000號
原      告  國泰人壽保險股份有限公司
法定代理人  丙○○
訴訟代理人  甲○○
被      告  丁○○
            乙○○原名高雲康.
上列當事人間清償借款事件，本院於民國98年12月16日言詞辯論
終結，判決如下：
    主  文
被告丁○○、乙○○應連帶給付原告如附表一所示金額，及各如
該附表所示利息暨違約金。
被告乙○○應給付原告如附表二所示金額，及各如該附表所示利
息暨違約金。
原告其餘之訴駁回。
訴訟費用由被告負擔三分之二，餘由被告乙○○負擔。
    事實及理由
一、被告丁○○、乙○○2 人前經合法通知猶未於言詞辯論期日
    到場，且核無民事訴訟法第386 條所列各款情形，爰依原告
    之聲請由其一造辯論而為判決。
二、原告起訴主張：被告丁○○前於民國83年4 月19日、同年4
    月25日分別向原告借款新台幣（以下同）80萬元及100 萬元
    ，約定由被告乙○○擔任連帶保證人；被告乙○○則係於83
    年8 月3 日、同年6 月29日分別向原告借款110 萬元及100
    萬元，亦約定由被告丁○○擔任連帶保證人（即附表一部分
    所示債權）。又被告乙○○另於83年10月27日、同年10月3
    日再以個人名義分別向原告借款120 萬元及80萬元（即附表
    二部分所示債權）。兩造就上述借款乃約定借款人即被告應
    按月清償本息，如有未能按期清償之情事，則喪失分期清償
    之利益等情甚詳，亦各自簽有借據為憑。嗣因渠等事後未能
    依約繳納本息，原告乃依法向本院聲請拍賣抵押物而為強制
    執行，然因均未能足額獲償，尚餘有各如附表一二所示債務
    本金未能清償，且原告亦因聲請強制執行以致支出取得執行
    名義費用合計1635元。為此爰依消費借貸之法律關係提起本
    件訴訟等語，並聲明被告丁○○、乙○○應給付如主文第1
    、2 項所示本金、利息暨違約金，及取得執行名義費用1635
    元（其中580 元由被告乙○○給付，餘由被告連帶給付）。
三、被告均未於言詞辯論期日到場，惟先前已提出書狀表示：被
    告2 人先前將房屋貸款均轉向原告借貸，但因被告乙○○被
    詐騙集團將公司弄倒，以致房屋被拍賣，法拍至今家破人亡
    、夫妻離異，亦被錢莊追殺，然直至14年後的今天原告又來
    追殺，實係大鯨魚吃小蝦米，小蝦米亦因財務危急而無爭取
    權利之機會，情何以堪等語。
四、本院之判斷：
  (一)按稱消費借貸者，謂當事人一方移轉金錢或其他代替物之所
    有權於他方，而約定他方以種類、品質、數量相同之物返還
    之契約；借用人應於約定期限內，返還與借用物種類、品質
    、數量相同之物；又遲延之債務，以支付金錢為標的者，債
    權人得請求依法定利率計算之遲延利息。但約定利率較高者
    ，仍從其約定利率；另當事人得約定債務人於債務不履行時
    ，應支付違約金，民法第474 條第1 項、第478 條前段、第
    233 條第1 項及第250 條第1 項分別定有明文。查原告所主
    張前揭事實業據其提出擔保放款借據6份 、本院85年度執字
    第19407 號、86年度執字第743 、744 、745 、748 及4620
    號強制執行事件分配表各1 件為證，且本院茲依該等文書所
    載借款金額、清償期限、利息及違約金等約定內容審核結果
    ，俱與原告所述之情相符無誤。又依被告所提出書狀可知渠
    等既對原告前開債權均未加爭執，復未提出其他相關事證以
    資證明原告果有未能行使該等債權之原因事實，從而原告前
    揭主張應堪信為真實。職是，原告本於消費借貸法律關係請
    求被告給付如主文第1 、2 項所示金額、利息及違約金，洵
    屬正當，應予准許。
  (二)至原告另主張被告尚須給付其取得執行名義費用共計1635元
    乙節，本院參諸此等費用雖為前揭借款所衍生，惟性質上究
    非屬該等借款債務本金、利息或違約金，自不能遽令被告就
    此同負清償之責。況依卷附前開強制執行事件分配表所載，
    上述取得執行名義費用均已分別列入各該強制執行事件分配
    內容，原告將來自得依據此等分配內容於再為強制執行之際
    併予受償，要非可基於本件消費借貸之法律關係而為請求，
    以免有重複受償之虞。是原告此部分請求即屬無據，應予駁
    回。
五、綜前所述，原告依據消費借貸之法律關係請求被告丁○○、
    乙○○應連帶給付如附表一所示金額及各如該附表所示利息
    暨違約金，與被告乙○○應給付如附表二所示金額及各如該
    附表所示利息暨違約金部分為有理由，應予准許；逾此範圍
    外之請求則屬無據，依法應予駁回。
六、據上論結，本件原告之訴一部有理由，一部無理由，依民事
    訴訟法第385 條第1 項前段、第79條、第85條第1 項、第2
    項，判決如主文。
中    華    民    國    98    年    12    月    30    日
                  民事第六法庭  法  官   陳明呈
以上正本係照原本作成。
如不服本判決，應於判決送達後20日內向本院提出上訴狀，同時
表明上訴理由（原判決所違背之法令及其具體內容或依訴訟資料
可認為原判決有違背法令之具體事實）；如已於本判決宣示後送
達前提起上訴者，應於判決送達後10日內補具上訴理由（均須按
他造當事人之人數附繕本）。
中    華    民    國    98    年    12    月    30    日
                                 書記官   劉音利
附表一（單位：新台幣）：
~T32
┌──┬───┬─────┬──────┬─────────────┬─────────────┐
│編號│借款人│連帶保證人│請求金額    │利息                      │  違約金                  │
├──┼───┼─────┼──────┼─────────────┼─────────────┤
│    │丁○○│乙○○    │債務本金30萬│依左列數額自86年10月1 日起│依左列數額自86年11月1 日起│
│    │      │          │3633元      │至清償日止按年息10% 計算之│至清償日止，逾期在6 個月以│
│  │      │          │            │利息                      │內者，按左列年息之10% 計算│
│    │      │          │            │                          │，超過6 個月者，按左列年息│
│    │      │          │            │                          │之20% 計算                │
├──┼───┼─────┼──────┼─────────────┼─────────────┤
│    │丁○○│乙○○    │債務本金33萬│依數額自86年8 月29日起至清│依左列數額86年9 月29日起至│
│    │      │          │2263元      │償日止按年息10% 計算之利息│清償日止，逾期在6 個月以內│
│  │      │          │            │                          │者，按左列年息之10% 計算，│
│    │      │          │            │                          │超過6 個月者，按左列年息之│
│    │      │          │            │                          │20% 計算                  │
├──┼───┼─────┼──────┼─────────────┼─────────────┤
│    │乙○○│丁○○    │債務本金29萬│依左列數額自86年9 月25日起│依左列數額自86年10月25日起│
│    │      │          │9961元      │至清償日止按年息10% 計算之│至清償日止，逾期在6 個月以│
│  │      │          │            │利息                      │內者，按左列年息之10% 計算│
│    │      │          │            │                          │，超過6 個月者，按左列年息│
│    │      │          │            │                          │之20% 計算                │
├──┼───┼─────┼──────┼─────────────┼─────────────┤
│    │乙○○│丁○○    │債務本金30萬│依左列數額自86年11月8 日起│依左列數額自86年12月8 日起│
│    │      │          │7589元      │至清償日止按年息10% 計算之│至清償日止，逾期在6 個月以│
│  │      │          │            │利息                      │內者，按左列年息之10% 計算│
│    │      │          │            │                          │，超過6 個月者，按左列年息│
│    │      │          │            │                          │之20% 計算                │
└──┴───┴─────┴──────┴─────────────┴─────────────┘
附表二（單位：新台幣）：
┌──┬───┬──────┬─────────────┬─────────────┐
│編號│借款人│請求金額    │利息                      │  違約金                  │
├──┼───┼──────┼─────────────┼─────────────┤
│    │乙○○│債務本金43萬│依左列數額自87年5 月23日起│依左列數額自87年6 月23日起│
│    │      │2719元      │至清償日止按年息10% 計算之│至清償日止，逾期在6 個月以│
│  │      │            │利息                      │內者，按左列年息之10% 計算│
│    │      │            │                          │，超過6 個月者，按左列年息│
│    │      │            │                          │之20% 計算                │
├──┼───┼──────┼─────────────┼─────────────┤
│    │乙○○│債務本金22萬│依左列數額自86年9 月2 日起│依左列數額自86年10月2 日起│
│    │      │2553元      │至清償日止按年息10% 計算之│至清償日止，逾期在6 個月以│
│  │      │            │利息                      │內者，按左列年息之10% 計算│
│    │      │            │                          │，超過6 個月者，按左列年息│
│    │      │            │                          │之20% 計算                │
└──┴───┴──────┴─────────────┴─────────────┘

司法院資訊處製作；財團法人民間司法改革基金會備份。
